【裁判字號】    89,交聲,60
【裁判日期】    900515
【裁判案由】    違反道路交通管理處罰條例聲明異議
【裁判全文】
臺灣苗栗地方法院交通事件事裁定                    八十九年度交聲字第六號
    異議人即
    受處分人  甲○○
右列受處分人因違反道路交通管理處罰條例案件，對於交通部公路局新竹區監理所苗
栗監理站（下稱原處分機關）八十九年十一月二十日苗稽車字第五四—Ｆ00000
000號違反道路交通管理事件裁決書聲明異議，本院裁定如左：
    主  文
原處分撤銷。
甲○○不罰。
    理  由
一、按處理違反道路交通管理事件，有關文書送達之程序，準用刑事訴訟法送達之規
    定，違反道路交通管理事件統一裁罰標準及處理細則第五條定有明文；次按送達
    文書，除有特別規定外，準用民事訴訟法之規定，刑事訴訟法第六十二條定有明
    文；又按送達於住居所、事務所或營業所不獲會晤應受送達人者，得將文書付與
    有辨別事理能力之同居人或受僱人，民事訴訟法第一百三十七條第一項定有明文
    ；而民事訴訟法第一百三十七條第一項所謂同居人，係指與應受送達人居在一處
    共同為生活者而言，至應受送達人之佃戶，如與應受送達人並非共同為生活者，
    自不能謂為同居人，最高法院著有三十二年度上字第三七二二號判例可資參照，
    是承租人應非民事訴訟法第一百三十七條所稱之同居人；再按被告掛號郵寄而不
    能達到者，得為公示送達，刑事訴訟法第五十九條第二款定有明文；另按違反道
    路交通管理處罰條例之行為，自行為成立之日起；行為有連續或繼續之狀態者，
    自行為終了之日起，逾三個月不得舉發；違反道路交通管理事件行為人，未依規
    定自動繳納罰鍰，或未依規定到案聽候裁決，處罰機關應於一個月內依標準表逕
    行裁決之，道路交通管理處罰條例第九十條第一項前段及違反道路交通管理事件
    統一裁罰標準及處理細則第四十四條第一項，分別定有明文。
二、本件原處分意旨略以：異議人所有之車牌號碼：ＬＴ─二八二一號自用小客車，
    於民國八十九年八月二十八日上午八時三十三分，在苗一二八線中義處，為苗栗
    縣警察局以「重機車或汽車限速六十公里，經測時速七十一公里，超速十一公里
    ，未滿二十公里」之違規事實，舉發違反道路交通管理處罰條例第四十條第一項
    之規定。又因異議人未於上開舉發單所載應到案時間之八十九年十月二十七日前
    到站接受裁罰，乃經原處分機關以「汽車及重型機車行車超速二十公里以下者」
    之違規事實，依道路交通管理事件統一裁罰標準及處理細則第四十四條第一項規
    定，於同年十一月二十日，以原處分逕行裁決聲明異議人應罰鍰新臺幣（下同）
    二千一百元等語。
三、受處分人異議意旨如「刑事聲請覆議狀」所載（詳如附件）。
四、經查：
（一）本件異議人所有之車牌號碼：ＬＴ─二八二一號自用小客車，於八十九年八月
      二十八日上午八時三十三分，在苗一二八線中義處，為苗栗縣警察局苗栗分局
      （下稱舉發單位）以「重機車或汽車限速六十公里，經測時速七十一公里，超
      速十一公里，未滿二十公里」之違規事實，舉發違反道路交通管理處罰條例第
      四十條第一項之規定，又因異議人未於上開舉發單所載應到案時間之八十九年
      十月二十七日前到站接受裁罰，乃經原處分機關以「汽車及重型機車行車超速
      二十公里以下者」之違規事實，依道路交通管理事件統一裁罰標準及處理細則
      第四十四條第一項規定，於同年十一月二十日，以原處分逕行裁決異議人應罰
      鍰二千一百元等情，有苗栗縣警察局八十九年九月二十日舉發違反道路交通管
      理事件苗縣警交字第Ｆ00000000號通知單（下稱舉發單）影本及原處
      分機關違反道路交通管理事件苗稽車字第五四—Ｆ00000000號裁決書
      影本，附交通部公路局新竹區監理所苗栗監理站八九竹監苗字第○九六二七號
      對違反道路交通管理事件不服裁決聲明異議案件移送書（下稱移送書）在卷可
      證，堪信為真實。
（二）前揭舉發單經舉發單位苗栗縣警察局苗栗分局，於八十九年九月二十三日於臺
      中英才郵局以號碼：一六五七三號掛號信函郵寄異議人登記之戶籍地址：苗栗
      縣苗栗市○○里○鄰○○路六四二號，由劉秋閏蓋章收受，並經郵件投遞機關
      在劉秋閏之前開印文旁簽註「房客代」三字之事實，亦有苗栗縣警察局苗栗分
      局八十九年十一月八日苗警栗交字第一二九八一號覆原處分機關函影本附中華
      民國郵政八十九年九月二十三日交寄大宗掛號函件存根（寄件人名稱：苗栗縣
      警察局）第十六頁影本及苗栗混投段掛號函件區段投遞八十九年九月二十五日
      簽收清單（班次：一；頁次：四；清單號碼：二二四）影本各一件，附前揭移
      送書可查，應堪信為真實。是劉秋閏、原舉發單位及原處分機關，均認定舉發
      單位送達前揭舉發單於異議人時，不獲會晤應受送達人即異議人，而由劉秋閏
      以「房客」之身分收受前開舉發單，從而劉秋閏對於舉發單位及該舉發單之郵
      政投遞機關而言，並非民事訴訟法第一百三十七條第一項所稱之同居人或受僱
      人，揆諸前揭法律及最高法院判例要旨，該舉發單即屬掛號郵寄而不能達到，
      復未經舉發單位公示送達，則該舉發單因尚未合法送達異議人，致未發生效力
      ，而道路交通管理處罰條例第九十條規定「自行為成立之日起，逾三個月不得
      舉發」之立法意旨，係為「規範舉發單位應於三個月內完成舉發違反道路交通
      管理事件之程序」，若執勤員警雖於違規行為成立之日起三個月內填製違規舉
      發通知單，但迄未交郵投遞或雖經投遞卻未合法送達，則對於違規行為人而言
      ，不生已在三個月內舉發通知之效力，是本件舉發單位既未查明異議人是否有
      其他地址後，再行送達前揭舉發單，復未依公示送達程序送達之，且已超過三
      個月，自已不得舉發。原處分機關未予詳查，即遽行裁罰，容有未洽。因而本
      件異議為有理由，應由本院將原處分撤銷並諭知受處分人不罰。
五、爰依道路交通案件處理辦法第二十條前段，裁定如主文。
中      華      民      國     九十     年      五      月     十五     日
                               臺 灣 苗 栗 地 方 法 院  刑事第二庭
                                           法    官   伍  偉  華
右正本證明與原本無異。
如不服本裁定，應於裁定送達後五日內向本院提出抗告狀。
                                           書 記 官   楊  麗  卿
中      華      民      國     九十     年      五      月     十五     日


司法院資訊處製作；財團法人民間司法改革基金會備份。
